臺灣新竹地方法院刑事判決
111年度交易字第204號
公  訴  人  臺灣新竹地方檢察署檢察官
被      告  田宇文


上列被告因公共危險等案件，經檢察官提起公訴（111年度偵字
第782號），被告於本院準備程序進行中，被告就被訴事實為有
罪之陳述，經本院裁定改行簡式審判程序審理，判決如下：
　　主      文
田宇文駕駛動力交通工具而有吐氣所含酒精濃度達每公升零點二
五毫克以上情形，處有期徒刑肆月，如易科罰金，以新臺幣壹仟
元折算壹日；又汽車駕駛人，無駕駛執照且酒醉駕車犯過失傷害
罪，處有期徒刑肆月，如易科罰金，以新臺幣壹仟元折算壹日。
應執行有期徒刑柒月，如易科罰金，以新臺幣壹仟元折算壹日。
    事實及理由
一、本件犯罪事實及證據除證據部分應補充「新竹市○○○○○○○○○○
    ○道路○○○○○○○○○○○○○○○○路○○○○○○○○○號查詢汽車駕駛人、車
    輛詳細資料報表及被告田宇文於本院準備及簡式審判程序時
    之自白（見偵字卷第22頁、第39頁至第42頁，本院卷第39頁
    、第45頁）」外，餘均引用檢察官起訴書之記載（如附件）
    。
二、論罪科刑：
  ㈠按刑法總則之加重，係概括性之規定，所有罪名均一體適用
    ；刑法分則之加重，係就犯罪類型變更之個別犯罪行為予以
    加重，成為另一獨立之罪名。道路交通管理處罰條例第86條
    第1 項關於汽車駕駛人，無駕駛執照駕車、酒醉駕車、吸食
    毒品或迷幻藥駕車、行駛人行道或行經行人穿越道不依規定
    讓行人優先通行，因而致人受傷或死亡，依法應負刑事責任
    者，加重其刑至2 分之1 ，係就刑法第276 條第1 項之過失
    致人於死罪、同條第2 項之業務過失致人於死罪，同法第28
    4 條第1 項之過失傷害（及致重傷）罪、同條第2 項之業務
    過失傷害（及致重傷）罪之基本犯罪類型，對於加害人為汽
    車駕駛人，於從事駕駛汽車之特定行為時，無駕駛執照駕車
    、酒醉駕車、吸食毒品或迷幻藥駕車，或於行經行人穿越道
    之特定地點，不依規定讓行人優先通行，因而致人受傷或死
    亡之特殊行為要件予以加重處罰，已就上述刑法第276 條第
    1 、2 項，同法第284 條第1 、2 項各罪犯罪類型變更之個
    別犯罪行為予以加重，而成另一獨立之罪名，自屬刑法分則
    加重之性質（最高法院99年度台非字第198 號判決意旨參照
    ）。又汽車駕駛人除酒醉駕車外，如另有道路交通管理處罰
    條例第86條第1項所定無駕駛執照駕車或行駛人行道或行經
    行人穿越道不依規定讓行人優先通行之加重情形，因該條項
    之規定，係加重條件，就數種加重事項為列舉規定，既被規
    定在同一條項內，縱同時有數種加重情形，亦僅能加重一次
    ，不能再遞予加重而為雙重評價過度處罰（最高法院 103年
    度台上字第 3473 號判決意旨參照）。再按汽車駕駛人飲用
    酒類或其他類似物後其吐氣所含酒精濃度達每公升0.15毫克
    或血液中酒精濃度達百分之0.03以上者，不得駕車，道路交
    通安全規則第114 條第2 款定有明文。經查，被告於駕駛車
    輛並發生本件車禍事故前，曾在某全家便利商店飲酒，案發
    後經到場處理之員警對被告實施酒測，測得其吐氣酒精濃度
    達每公升0.50毫克等情，已如前述，且就酒後駕車，道路交
    通管理處罰條例第86條第1 項所規定之構成要件與刑法第18
    5條之3 第1項所規定者，本即不同；道路交通管理處罰條例
    第86條第1項既為交通法規，就體系解釋而言，其所規定之
    「酒醉駕車」標準，應與同條例第35條第1 項第1 款就酒精
    濃度超過規定標準而駕車之處罰採同一解釋，即同依道路交
    通安全規則第114 條第2 款所規定之「吐氣所含酒精濃度達
    每公升0.15毫克或血液中酒精濃度達百分之0.03以上」為處
    罰標準；再參以道路交通管理處罰條例第86條第1 項所列其
    他加重事由，亦有單純以違反行政規定作為加重原因者（例
    如，無照駕駛之人，未必駕駛技術不佳，若肇事致他人受傷
    或死亡，縱其無駕駛執照乙情與事故之發生無關，仍應依該
    條項加重）。綜合上情，應認道路交通管理處罰條例第86條
    第1項所規定「酒醉駕車」之加重事由，單純係就交通行政
    規則之違反所為之加重規定，而應以道路交通安全規則第11
    4 條第2 款所規定之「吐氣所含酒精濃度達每公升0.15毫克
    或血液中酒精濃度達百分之0.03以上」為標準，不以行為人
    達刑法第185 條之3 第1 項所定不能安全駕駛之程度為必要
    ，亦不以事故之發生與其酒後駕車間有因果關係為必要，是
    被告吐氣酒精濃度達每公升0.50毫克，雖無積極證據證明其
    酒後駕車與本件交通事故之發生有因果關係，然其酒測值既
    已達上開道路交通安全規則所規定不得駕車之標準，依前揭
    說明，已該當道路交通管理處罰條例第86條第1 項「酒醉駕
    車」之要件。
  ㈡按行為後法律有變更者，適用行為時之法律，但行為後之法
    律有利於行為人者，適用最有利於行為人之法律，刑法第2
    條第1項定有明文。查被告行為後，刑法第185條之3業經修
    正，並經總統於民國111年1月28日以華總一義字第11100012
    101號令公布施行，於同年1月30日生效，其中第1項法定刑
    提高為3年以下有期徒刑，得併科30萬元以下罰金，已較108
    年6月19日修正時之法定刑即2年以下有期徒刑，得併科20萬
    元以下罰金為重，是被告行為後法律已有所變更，自有新舊
    法比較之問題，而比較新舊法結果，應以修正前刑法第185
    條之3之規定有利於被告，是本件被告仍應適用行為時之法
    律即108年6月19日修正之刑法第185條之3規定處斷。
　㈢本件被告並未合法考領而持有普通小型車之駕駛執照乙節，
    有公路監理電子閘門系統證號查詢汽車駕駛人電腦列印資料
    1紙在卷可參（見偵字卷第39頁），其無駕駛執照而駕駛自
    用小客車，未遵行前開行車規定以致肇事，使告訴人受有前
    揭傷害，是核被告所為，係犯修正前刑法第185條之3第1項
    第1款之駕駛動力交通工具而有吐氣所含酒精濃度達每公升0
    .25毫克以上情形罪及道路交通管理處罰條例第86條第1項、
    刑法第284條前段之汽車駕駛人無駕駛執照且酒醉駕車犯過
    失傷害罪，另就過失傷害罪部分應依上開道路交通管理處罰
    條例第86條第1項之規定加重其刑。起訴書就被告過失傷害
    犯行部分，漏未引用道路交通管理處罰條例第86條第1項，
    容有未洽，惟此業據公訴檢察官當庭更正（見本院卷第38頁
    ），本院自無庸變更起訴法條，附此說明。
  ㈣本件被告肇事後，於有偵查犯罪權限之公務員知悉肇事人姓
    名前，即向據報前往現場處理之警員當場承認其為肇事人之
    情，有新竹市警察局交通警察隊第三組道路交通事故肇事人
    自首情形紀錄表在卷可稽（見偵字卷第22頁），被告對於未
    發覺之汽車駕駛人無駕駛執照且酒醉駕車過失傷害犯罪自首
    而接受裁判，符合自首要件，爰依刑法第62條前段之規定，
    減輕其刑。被告就上開汽車駕駛人無駕駛執照且酒醉駕車過
    失傷害犯行，有如上之刑之加重及減輕事由，爰依法先加後
    減之。被告所犯上開二罪間，犯意各別，行為互殊，應予分
    論併罰。
　㈤爰以行為人之責任為基礎，審酌被告無視酒後不得駕車之禁
    令一再於酒後駕車，且本次測得其吐氣所含酒精濃度為每公
    升0.50毫克之犯罪情節與所生危害程度，無視公眾交通安全
    而於飲酒後酒精濃度超過標準仍駕駛動力交通工具，且因無
    駕駛執照而駕車、超速及未注意車前狀況而追撞前車，因而
    肇事致告訴人賴文琪受有上開傷害非輕，其所為實屬不該，
    其犯後雖坦承犯行，然始終未能與告訴人達成和解，賠償告
    訴人所受損害，犯後態度難認良好，兼衡其自述國中畢業之
    智識程度、目前從事空調配管人員，月收入新臺幣（下同）
    6萬元，與父母同住，尚需負擔家計之生活狀況（參被告於
    本院審理時之供述，見本院卷第45頁）、告訴人當庭所表示
    之意見及其他一切情狀，分別量處如主文所示之刑，暨定其
    應執行刑並均諭知易科罰金之折算標準，以資懲儆。
據上論斷，應依刑事訴訟法第273條之1第1項、第299條第1 項前
段、第310條之2、第454條第2項，判決如主文。
本案經檢察官賴佳琪提起公訴，檢察官孫立婷到庭執行職務。
中    華    民    國   111    年    5     月    26    日
                  刑事第五庭  法  官  華澹寧
以上正本證明與原本無異。　　　　　　　　　
如不服本判決應於收受本判決後20日內向本院提出上訴書狀，上
訴書狀應敘述具體理由。上訴書狀未敘述上訴理由者，應於上訴
期間屆滿後20日內補提理由書狀於本院（均須按他造當事人之人
數附繕本）「切勿逕送上級法院」。
中    華    民    國   111    年    5     月    26    日
                              書記官  吳羽君
附錄本案論罪科刑法條全文：
修正前刑法第185條之3第1項第1款
駕駛動力交通工具而有下列情形之一者，處2年以下有期徒刑，
得併科20萬元以下罰金：
一、吐氣所含酒精濃度達每公升0.25毫克或血液中酒精濃度達百
    分之0.05以上。
刑法第284條前段
因過失傷害人者，處1年以下有期徒刑、拘役或10萬元以下罰金
；致重傷者，處3年以下有期徒刑、拘役或30萬元以下罰金。

（附件） 
臺灣新竹地方檢察署檢察官起訴書
                                      111年度偵字第782號
　　被　　　告　田宇文　
上列被告因過失傷害等案件，業經偵查終結，認應提起公訴，茲
將犯罪事實及證據並所犯法條分敘如下：
        犯罪事實
一、田宇文於民國110年12月27日20時許起至同日21時許止，在
    新竹市東區民權路某全家超商飲用酒類後，休息至同日22時
    許，其吐氣所含酒精濃度仍逾每公升0.25毫克，竟於同日22時
    許貿然自上址無照駕駛車牌號碼000-0000號自用小客車行駛
    於道路。嗣於同日23時14分許，駕駛上揭自用小客車，沿新
    竹市東區經國路1段由南往北方向行駛，行經經國路1段與中
    華路1段口時，本應注意車前狀況，隨時採取必要之安全措
    施，且行車速度，依速限標誌或標線之規定，不得超過50公
    里，而當時並無不能注意之情事，竟疏未注意及此，超速行
    駛而追撞同向前方由賴文琪所駕駛之車牌號碼000-0000號自
    用小客車，致賴文琪受有臉部撕裂傷、腦震盪、右眼創傷性
    視神經病變、疑似肩關節唇撕裂等傷害，嗣為警據報前往處
    理查獲，並於同日23時47分許施以吐氣酒精濃度測試，測得
    其吐氣酒精濃度達每公升0.50毫克，而查知上情。　
二、案經賴文琪訴由新竹市警察局第二分局報告偵辦。
        證據並所犯法條
一、被告田宇文於警詢及偵查中對上揭犯罪事實坦承不諱，核與
    告訴人賴文琪於警詢及偵查中指訴之情節相符，復有道路交
    通事故現場圖、道路交通事故調查報告表(一)(二)、道路交
    通事故談話紀錄表、國立臺灣大學醫學院附設醫院新竹臺大
    分院新竹醫院診斷證明書、酒精測定紀錄表、財團法人工業技
    術研究院呼氣酒精測試器檢定合格證書、新竹市警察局舉發
    違反道路交通管理事件通知單各1份、蒐證照片28張在卷可
    稽，其犯嫌堪以認定。
二、核被告所為，係犯刑法第284條前段之過失傷害、修正前刑
    法第185條之3第1項第1款之公共危險等罪嫌。被告所為上開
    2罪間，犯意各別、行為互殊，請分論併罰。另被告行為時
    無駕駛執照、酒醉駕車肇事致告訴人受傷，請依道路交通管
    理處罰條第86條第1項規定加重其刑。
三、依刑事訴訟法第251條第1項提起公訴。
　  此  　致
臺灣新竹地方法院
中　　華　　民　　國　 111　　年　　3 　　月　　 5　　日
                              檢  察  官  賴佳琪
本件證明與原本無異　
中　　華　　民　　國　 111　　年　　3 　　月　　 24　 日
                          　　書　記　官  楊凱婷